【裁判字號】    98,上訴,868
【裁判日期】    980527
【裁判案由】    毒品危害防制條例
【裁判全文】
臺灣高等法院臺中分院刑事判決         98年度上訴字第868號
上  訴  人  臺灣臺中地方法院檢察署檢察官
被      告  甲○○
                      號
選任辯護人  盧昱成律師
上列上訴人因被告毒品危害防制條例案件，不服臺灣臺中地方法
院97年度訴字第2167號中華民國98年2月24日第一審判決（起訴
案號：臺灣臺中地方法院檢察署97年度偵字第4099號），提起上
訴，本院判決如下：
    主  文
上訴駁回。
    理  由
一、公訴意旨略以：甲○○明知愷他命（俗稱K他命）毒品，屬
    毒品危害防制條例管制之第三級毒品，竟基於販賣以營利之
    各別犯意，分別於下列時地販賣第三級毒品：以愷他命為
    賭博之籌碼，於民國97年1月27日或28日晚上，在丙○○之
    臺中市○○路415號8樓之6該住處，與戊○○以撲克牌「大
    老二」之玩法對賭財物。甲○○因賭輸牌局，竟以其所有之
    愷他命毒品2小包（淨重約10公克）充作賭金，交付給戊○○抵充賭債。於97年1月初某日，在同一地點，販賣愷他
    命20小包（市價約新台幣《下同》1萬4000元）供丁○○施
    用。另於同年2月1日下午4時50分許，在同一地點，販賣
    市價2萬1000元之愷他命共計30小包，供丁○○施用。嗣於
    97 年2月1日17時許，經警在丙○○上開住處查獲，扣得甲○○所有之愷他命（淨重98.7206公克）、電子磅秤、分裝
    袋5大包、現金14萬5000元及丁○○所持有之愷他命30包（
    毛重共計33.95公克）。因認被告甲○○涉有毒品危害防制
    條例第4條第3項販賣第三級毒品罪嫌等語。
二、按犯罪事實應依證據認定之，無證據不得認定犯罪事實；又
    按被告之自白，不得作為有罪判決之唯一證據，仍應調查其
    他必要之證據，以察其是否與事實相符；再按不能證明被告
    犯罪者，應諭知無罪之判決，刑事訴訟法第154條第2項、第
    156條第2項、第301條第1項分別定有明文；且認定不利於被
    告之事實，須依積極證據，苟積極證據不足為不利於被告事
    實之認定時，即應為有利於被告之認定，更不必有何有利之
    證據，亦有最高法院30年上字第816號判例可資參照；次按
    刑事訴訟法第161條已於91年2月8日修正公布，修正後同條
    第1項規定：檢察官就被告犯罪事實，應負舉證責任，並指
    出證明之方法。因此，檢察官對於起訴之犯罪事實，應負提
    出證據及說服之實質舉證責任。倘其所提出之證據，不足為
    被告有罪之積極證明，或其闡明之證明方法，無從說服法官
    以形成被告有罪之心證，基於無罪推定之原則，自應為被告
    無罪判決之諭知，亦有最高法院92年臺上字第1288號判例可
    資參照。
三、公訴人認被告甲○○涉犯販賣第三級毒品罪嫌，係以被告甲○○於警詢供稱：伊於97年2月1日凌晨零時30分，有販賣愷
    他命予戊○○、己○○、丙○○等3人，均販賣5公克，每5
    公克賣2千5百元等語，另有証人戊○○、丁○○於警詢之證
    詞、被告所有之愷他命（淨重98.7206公克）、電子磅秤、
    分裝袋5大包、現金14萬5000元及丁○○所持有之愷他命30
    包（毛重共計33.95公克）等物扣案可證，為主要論據。惟
    訊據被告甲○○固不否認於90年2月1日下午5時許，為警持
    搜索票在上址查獲之愷他命1包（含袋重100公克）、夾鏈袋
    5 包、電子磅秤1台及現金14萬5千元屬其所有之事實，惟堅
    決否認有何販賣第三級毒品愷他命之犯行，辯稱：伊並未販
    賣愷他命予丁○○，扣案愷他命1包係伊購買來供自己施用
    ，電子磅秤係購買愷他命後，恐重量不足被騙而向他人借來
    秤重的，伊未曾販賣愷他命予丁○○，亦未以愷他命充作賭
    資與戊○○以撲克牌「大老二」之玩法對賭愷他命等語。經
    查：
(一)按被告以外之人於審判外之言詞或書面陳述，除法律有規定
    者外，不得作為證據，刑事訴訟法第159條第1項定有明文；
    而所謂法律有規定者，即包括同法第159條之1至之5所規定
    傳聞證據具有證據能力之例外情形；故如欲採被告以外之人
    於審判外之言詞陳述，如警詢或偵查中之陳述為證據時，必
    須符合法律所規定之例外情形，方得認其審判外之陳述有證
    據能力（最高法院97年度台上字第4488號判決意旨參照）。
    又被告以外之人於檢察事務官、司法警察官或司法警察調查
    中所為之陳述，與審判中不符時，其先前之陳述具有較可信
    之特別情況，且為證明犯罪事實存否所必要者，得為證據，
    刑事訴訟法第159條之2定有明文，而該條所謂「具有較可信
    之特別情況」，係指證人於司法警察調查中所為之陳述，與
    審判中不符，而其先前之陳述，從客觀上之環境或條件等情
    況加以觀察，有足以取代審判中交互詰問之可信性保證者而
    言。證人所為之先前陳述，相較於審判中之陳述，是否具有
    更可信之特別情況，應依其陳述時外部之客觀情況觀之；而
    所謂「顯有不可信」、「相對特別可信性」、「絕對特別可
    信性」，係指陳述是否出於供述者之真意、有無違法取供情
    事之信用性而言，故應就偵查或調查筆錄製作之原因、過程
    及其功能等加以觀察其可信性，據以判斷該傳聞證據是否有
    顯不可信或有特別可信之情況而例外具有證據能力（最高法
    院94年度臺上字第629號、96年度台上字第5979號判決參照
    ）。查證人戊○○於警詢中證稱：「（警方於1樓花園巷道
    查扣到第三級毒品K他命共幾小包？重量為何？）2小包分別
    為含袋重5公克、4.4公克」、「（你所丟棄至1樓花園巷道
    第三級毒品K他命2小包，來源如何？如何聯絡？）是我與甲○○於97年1月27日或28日許在丙○○住處台中市○區○○
    路415號8樓之6二人對賭，以撲克牌大老二賭博第三級毒品K
    他命，甲○○賭輸我第三級毒品K他命2小包各分別為5公克
    （共10公克），甲○○也在現場」等語（警卷第19頁）。惟
    其於原審審理時證稱：「（你在查獲當天以外，何時有到過
    查獲地點？）我假日都在那邊。1月27日是星期天應該有在
    那邊」、「（你在1月27日去丙○○家有無打麻將？）沒有
    」、「（你在97年1月27日在他家做什麼？何時去的？何時
    離開？《提示警詢筆錄並告以要旨》）我沒有玩大老二，陪
    董怡岑聊天而已，26日就去他家，27日晚上才離開」、「（
    你在他家這兩天有無看到有人玩大老二？）沒有」、「（為
    何你在警察局說你跟甲○○對賭，他以K他命抵充賭債？）
    因為那時候沒有人承認，我想早點回家，而且三級毒品應該
    沒有關係，所以我才承認那2包K他命是玩大老二的，甲○○
    賭輸才交給我的，可是事實上不是我的，我不知道是誰的、
    「（警察有無脅迫或是強迫你指認誰？）沒有」、「（本件
    做筆錄的時候，意識是否自由？）當時蠻慌張的，想要早點
    回家，警察說這一定要有人承認」、「（1月27日甲○○有
    無到那邊去？）沒有。我當時在警局說有跟他玩牌，是因為
    我不知道如何講毒品來源，所以才說是跟甲○○玩牌贏來的
    」等語（原審卷第59頁正反面、第60頁背面-61頁）。其於
    原審交互詰問時，已明確證述並未與被告甲○○以愷他命為
    賭博之籌碼對賭之情事，核證人戊○○於警詢時所為之陳述
    ，顯與審判中不符。又另一證人丁○○於警詢時證稱：「（
    警方在你皮包內所查獲K他命為何人所有？）是我所有」、
    「（這些K他命你來源為何？）我是向甲○○購買的」、「
    （該些K他命你何時向甲○○購買？價錢為何？做何用途？
    ）於97年2月1日16時50分，在台中市○○路415號8樓之6，
    以每1小包700元之代價，向甲○○購買30包，共花費21000
    元，是用來自己吸的」、「（你共向甲○○購買過幾次K他
    命？）我共向甲○○購買過2次K他命」、「（你另一次於何
    時？何地？向甲○○購買過多少K他命？）於97年1月初，在
    台中市○區○○路415號8樓之6，向甲○○購買過20小包K他
    命，共花費14000元」等語（警卷第14-15頁）。惟其於原審
    交互詰問時證稱：「（你與甲○○有無仇恨或金錢糾紛？）
    沒有」、「（你在今年2月1日做完筆錄到2月21日檢察官請
    你作證，這段期間有無與甲○○聯絡或見面？）沒有」、「
    （你向阿昌買過幾次毒品？）1、2次」、「（時間？地點？
    ）約1月中旬，2次都是在太平市台中小鎮○○○路邊」、「
    （跟誰買的？）這20包也是跟阿昌買的」、「（你說2次購
    買毒品都是向阿昌買的？）是的」、「（你明知阿昌約72、
    3年次、高高的，為何在警詢的時候你會指認向甲○○買的
    ？）因為我想甲○○已經搜到電子秤及K他命，所以我就說
    是向他買的」等語（原審卷第55頁背面-56頁、58頁背面）
    。其於原審交互詰問時，已明確證述其為警查獲之K他命係
    向綽號「阿昌」之人所購買，核證人丁○○於警詢時所為之
    陳述，亦與審判中顯然不符。參諸證人丁○○供稱其先後2
    次購買愷他命毒品，均約在97年1月中旬向綽號「阿昌」者
    所購買等語。於上開交互詰問中經檢察官質以如何與綽號「
    阿昌」者聯絡購買毒品，證人丁○○供稱：伊以0000-00000
    0號行動電話，與綽號「阿昌」者之0000-00000號行動電話
    聯絡等語。經原審法院依檢察官之聲請向遠傳電信股份有限
    公司函查結果，證人丁○○所持有之0000-000000號行動電
    話於97年1月中旬，與0000-00000號電話間確有通聯紀錄，
    有遠傳電信股份有限公司97年9月10日遠傳（企營）字第097
    10900587號函附通話明細資料在卷足憑（原審卷第111頁、
    第115-116頁）。再參酌本件被告甲○○自97年2月1日為警
    查獲後，即經檢察官向法院聲請羈押並禁止接見通信，迄原
    審審理中之97年10月7日始交保釋放等情，證人戊○○、丁○○與被告甲○○在此期間係隔離狀態，彼此間並無串證之
    機會。是證人戊○○於警詢時證稱：於97年1月27日或28日
    以撲克牌大老二賭博第三級毒品K他命，甲○○賭輸伊第三
    級毒品K他命2小包云云；及證人丁○○於警詢時證稱：伊於
    97年1月初某日及同年2月1日下午4時50分，先後2次向甲○○購買愷他命毒品云云，衡酌證人戊○○、丁○○於原審行
    交互詰問之過程，就警詢筆錄製作之原因、過程等加以觀察
    其可信性，是否出於供述者之真意及已達到足以取代審判中
    交互詰問之可信性容有疑慮，揆諸首揭說明，尚難有較可信
    之特別情況而認例外具有證據能力，且經被告選任辯護人提
    出抗辯，自不具有證據能力，無從採為不利於被告之判斷基
    礎。
(二)另證人丁○○於97年2月26日偵查時具結證稱：「（你在警
    局對甲○○的證述是否實在？）不實在」、「（哪裡不實在
    ？）我第一次遇到這種事，因為害怕所以才說是跟甲○○買
    的」、「（為何現在要否認你在警察局說的？）因為我沒跟
    他買，所以不能冤枉他」、「（為何你不指稱是向別人買的
    ？）因為那天甲○○已經被警察搜到安非他命100克及電子
    秤」、「（為何要指名是向甲○○買的，而不指別人）那天
    緊張害怕，想不到別人」（偵卷第17-18頁）等語。另於97
    年3月6日偵查中仍具結證稱：「（你為何改變心意向檢察官
    稱你不是跟甲○○買的？）因為事實上不是跟甲○○買的」
    等語（偵卷第23頁），明確具結證述其所持有愷他命並非向
    被告甲○○購得。此情，核與證人丁○○於原審97年8月5日
    交互詰問所述相符（其證詞已如前述）。再據警方查扣證人
    丁○○97年2月1日之0000-00000號手機通聯紀錄，撥出之電
    話分別為0000-000000（梵梵）、0000-000000（梵梵）、00
    -00000000媽媽的公司、0000-000000（大益）、0000-00000
    0（阿噹）、0000-000000（小可）等6通；接收之電話分別
    為0000-000000（小毅）、00-00000000、0000-000000（父
    親）、0000-000000（梵梵）、0000-000000（阿噹）、0000
    -000000（二樓小四）、0000-000000（小海）、0000-00000
    0（小可）等8通（參警卷第15頁丁○○於97年2月1日警詢筆
    錄），並無證人丁○○與被告甲○○間之通話紀錄。苟證人
    丁○○欲向被告甲○○購買毒品，彼此間竟無任何通聯記錄
    ，與一般連絡毒品買賣之情形亦有未符。
(三)又按「被告之自自為證據之一種，須非出於強暴、脅迫、利
    誘、詐欺或其他不正之方法，且與事實相符者，方得採為證
    據，故被告雖經自自，仍應調查其他必要之證據，以察其與
    事實是否相符，苟無法證明其與事實相符，根本即失其證據
    之證明力，不得採為判斷事實之根據」，最高法院46年度80
    9號判例著有明文。查被告甲○○於警詢時固供稱：「我販
    賣K他命的部分，只有販賣給3個人，均是販賣5公克，分別
    有戊○○、己○○、丙○○等3人，每公克賣2千5百元，我
    販買的時間是在97年2月1日凌晨零時30餘分左右，他們3人
    均是同一時間跟我購買的」等語（警卷第6頁）。惟同日之
    警詢筆錄中復又供稱：「因為大家都有施用K他命之惡習，
    故才會共同集資購買K他命」等語（警卷第8頁）。是被告甲○○究係販賣愷他命毒品與戊○○、己○○、丙○○等3人
    ，抑或共同集資購買愷他命毒品，於同日警詢筆錄中前後供
    述不同，其真意為何？已有疑問。再證人丙○○於97年2月1
    日警詢時證稱（當事人對此部分證據能力均無異議）：「（
    你持有毒品K他命是向何人所購得？）於97年元月中旬，我
    在台中崇德路附近向不知名男子以新台幣2500元購得5公克
    ，吸食到現在剩餘含袋毛重共2．88公克為警查獲」等語（
    警卷第28頁）。於97年3月25日檢察官偵訊時結證稱：「（
    你被查獲的毒品是不是2.88公克？）是，是跟酒店客人的朋
    友買的」、「（是不是跟甲○○買的？）不是」等語（偵卷
    第29頁）；證人己○○於原審97年8月19日審理時結證稱：
    「（你的K他命怎麼來的？）向阿良購買的，大概在前2天就
    是1月30日，我們約在漢口路，我用朋友的電話打給阿良，
    哪天買了2包，1包5百元」等語（原審卷第81頁）。從上開
    證人分別於警詢、偵查中及原審審理時之證詞互核結果，亦
    無從遽認證人丙○○、己○○所有之愷他命係來自被告。又
    證人己○○於原審審理時復證稱：「（97年2月1日查獲當天
    你是什麼時候過去丙○○住處的？過去作什麼？）大約早上
    7 點過去的，要去打麻將」等語（原審卷第80頁背面），與
    被告甲○○所供其係於97年2月1日凌晨零時30餘分左右出售
    愷他命予己○○云云亦有出入。被告甲○○於警詢時之自白
    ，是否與客觀事實相符，仍有可疑。且被告甲○○於警詢時
    所供其係於97年2月1日凌晨販賣愷他命予己○○、丙○○、
    戊○○之內容，亦與檢察官起訴被告於97年1月初某日及同
    年2 月1日下午4時50分販賣愷他命毒品予丁○○之犯罪事實
    無涉，更難以此為被告不利之認定。
(四)至證人丁○○所持有經扣案之愷他命毒品3包（分別為毛重
    11.25公克、11.9公克、10.8公克共計33.95公克），既係證
    人丁○○業據證稱係向綽號「阿昌」者所購得之毒品，尚難
    認與本件被告被訴販賣第三級毒品犯行有何關連；另被告所
    持有之愷他命（淨重98.7 206公克）、電子磅秤、分裝袋5
    大包、現金14萬5000元等物，被告否認係供販賣第三級毒品
    所用或係販賣毒品所得之物，復乏積極證據足認係被告販賣
    第三級毒品愷他命所用或所得之物，自亦不能資為不利於被
    告之認定。
四、本件公訴人所提出之證據或所指出之證明方法，尚不足為被
    告有罪之積極證明，或說服法院形成被告有罪之心證，此外
    ，復查無其他積極之事證，足認被告有何販賣第三級毒品之
    犯行，原審因而就被告被訴販賣第三級毒品部分為無罪之諭
    知，核無不當（按被告另被訴轉讓第三級毒品予張芷稜、己○○部分，業經原審判處有期徒刑八月確定）。檢察官上訴
    意旨猶執前詞指摘原判決不當，未據提出其他新事證以供調
    查，其上訴為無理由，應予駁回。
據上論結，應依刑事訴訟法第368條，判決如主文。
本案經檢察官乙○○到庭執行職務。
中    華    民    國    98    年    5     月    27    日
            刑事第十庭    審判長法  官  林  照  明
                                法  官  郭  瑞  祥
                                法  官  林  欽  章
以上正本證明與原本無異。
如不服本判決應於收受送達後10日內向本院提出上訴書狀，其未
敘述上訴之理由者，並得於提起上訴後10日內向本院補提理由書
（均須按他造當事人之人數附繕本）「切勿逕送上級法院」。
                                書記官  許  哲  禎
中    華    民    國    98    年    5     月    27    日


司法院資訊處製作；財團法人民間司法改革基金會備份。
